臺灣高等法院刑事判決
111年度上訴字第488號
上  訴  人  
即  被  告  邱士維



選任辯護人  陳偉倫律師（法扶律師）          
上列上訴人即被告因違反毒品危害防制條例案件，不服臺灣桃園
地方法院110年度訴字第801號，中華民國110年10月27日第一審
判決（起訴案號：臺灣桃園地方檢察署110年度偵字第2406號）
，提起上訴，本院判決如下：
    主  文
上訴駁回。
    事實及理由
一、按民國110年6月16日修正公布、同月18日施行之刑事訴訟法
    第348條規定「（第1項）上訴得對於判決之一部為之。（第
    2項）對於判決之一部上訴者，其有關係之部分，視為亦已
    上訴。但有關係之部分為無罪、免訴或不受理者，不在此限
    。(第3項）上訴得明示僅就判決之刑、沒收或保安處分一部
    為之」。本案係於上開規定修正施行後之111年2月9日繫屬
    本院，有本院收文戳章在卷可稽（見本院卷第3頁），是本
    案上訴之效力及範圍，即應依現行刑事訴訟法第348條之規
    定判斷。又本件僅被告邱士維針對原審之量刑提起上訴（見
    本院卷第59頁、第60頁、第88頁），故本院以經原審認定之
    事實及論罪為基礎，僅就原審量刑部分進行審理，合先敘明
    。
二、原審認定之事實：
　　被告明知甲基安非他命（Methamphetamine）為毒品危害防
    制條例第2條第2項第2款所列管之第二級毒品，不得擅自販
    賣，竟與真實姓名年籍不詳、暱稱「WEI」之成年人共同基
    於販賣第二級毒品之犯意聯絡，由「WEI」提供第二級毒品
    甲基安非他命，被告於109年12月15日前某時，利用通訊軟
    體GRINDR、以暱稱「hi51有」在網路張貼「問東問西請直說
    」之隱含販賣毒品意涵之訊息，並以通訊軟體LINE帳號「強
    尼」與買家聯絡交易事宜，適新北市政府警察局警員因查緝
    毒品勤務，遂於109年12月15日晚間10時32分至11時59分間
    ，喬裝買家以通訊軟體GRINDR、LINE與被告聯繫，約定以新
    臺幣（下同）5600元之價格交易第二級毒品甲基安非他命2
    公克，及約定交易地點，被告隨即以通訊軟體LINE告知「WE
    I」提供欲出售之第二級毒品甲基安非他命，「WEI」即於同
    日晚間11時30分許，將第二級毒品甲基安非他命親自送至被
    告住處。嗣被告於翌（16）日凌晨0時6分許，抵達桃園市○○
    區○○路0段00號前，將第二級毒品甲基安非他命交付警員時
    ，當場為警表明身分逮捕之而未遂，並扣得第二級毒品甲基
    安非他命2包、OPPO牌手機1支。　　
三、原審之論罪：
　㈠核被告所為，係犯毒品危害防制條例第4條第6項、第2項之販
    賣第二級毒品未遂罪
　㈡被告與「WEI」就上開犯行具犯意聯絡與行為分擔，為共同正
    犯。
　㈢被告販賣前持有第二級毒品之低度行為，應為販賣之高度行
    為所吸收，不另論罪。
　㈣被告已著手於販賣行為之實行而不遂，為未遂犯，依刑法第2
    5條第2項規定減輕其刑。
　㈤被告於警詢、偵訊及審判中就本案犯行均自白不諱，應依毒
    品危害防制條例第17條第2項規定減輕其刑，並依刑法第71
    條規定遞減之。
四、被告上訴意旨略以：被告坦承犯行，請審酌被告販賣對象只
    有1人，數量2包，扣除成本後，每包僅有1000元獲利，依刑
    法第59條規定酌減刑度，予以從輕量刑等語。
五、上訴駁回之理由：
　㈠按刑法第59條之酌量減輕其刑，必犯罪之情狀顯可憫恕，認
    科以最低度刑仍嫌過重者，始有其適用，至於同法第57條規
    定，科刑時應以行為人之責任為基礎，並審酌一切情狀，尤
    應注意該條所列10款事項，為科刑重輕之標準，則為在法定
    刑內量刑輕重之依據。所謂「犯罪之情狀」與「一切情狀」
    ，兩者固非有截然不同之領域，於裁判上酌量減輕其刑時，
    雖亦應就犯罪一切情形予以考量，但仍應審酌其犯罪情狀有
    無「顯可憫恕」之事由，故適用刑法第59條酌量減輕其刑時
    ，雖不排除審酌同法第57條所列舉10款之事由，惟其程度必
    須達於犯罪之情狀「顯可憫恕」者，始可予以酌減（最高法
    院98年度台上字第5454號判決意旨參照）。本件被告販賣第
    二級毒品甲基安非他命之對象雖只有1人，數量2包，且屬未
    遂，但考量被告係在網路張貼販賣毒品訊息，顯然有販賣予
    不特定多數人之意，對於社會治安自已造成潛在重大影響，
    只是本次幸為員警發現，喬裝買家查獲，毒品方未流入市面
    ，犯罪情節並無何特殊原因或情狀存在，衡其前開犯行動機
    、手段、目的等節，實無所謂情輕法重之狀況可言，尚難認
    在客觀上有何足引起一般人同情而確可憫恕之情，要無刑法
    第59條酌減其刑規定適用之餘地。是被告請求依刑法第59條
    之規定酌減其刑云云，洵無足取。
　㈡按量刑之輕重，係屬事實審法院得依職權自由裁量之事項，
    苟已斟酌刑法第57條各款所列情狀，而未逾越法定刑度，不
    得遽指為違法（最高法院72年台上字第6696號判決意旨參照
    ）。且法院對於被告為刑罰裁量時，必須以行為人之罪責為
    依據，而選擇與罪責程度相當之刑罰種類，並確定與罪責程
    度相稱之刑度。縱使基於目的性之考量，認定有犯罪預防之
    必要，而必須加重裁量時，亦僅得在罪責相當性之範圍內加
    重，不宜單純為強調刑罰之威嚇功能，而從重超越罪責程度
    為裁判，務求「罪刑相當」。且在同一犯罪事實與情節，如
    別無其他加重或減輕之原因，下級審量定之刑，亦無過重或
    失輕之不當情形，則上級審法院對下級審法院之職權行使，
    原則上應予尊重（最高法院85年度台上字第2446號判決意旨
    參照）。原審以被告罪證明確，符合未遂、偵審自白之要件
    ，予以遞減其刑，並審酌被告甫於109年5月間，以相類方式
    販賣第二級毒品甲基安非他命既遂，於同年7月經警移送偵
    辦，竟仍不思循正當途徑賺取所需，再次無視政府法律禁令
    ，而為本件販賣第二級毒品甲基安非他命行為，欲藉此牟利
    ，所為足以擴散毒品並增加施用毒品人口，戕害購毒者之身
    心健康，危害社會秩序，實無足取，惟念其犯後坦承犯行，
    態度尚佳，並考量其本次欲販賣之毒品數量非鉅，兼衡其為
    高中肄業之教育程度、家庭經濟狀況小康、無業等一切情狀
    ，就被告所為犯行量處有期徒刑2年7月，已詳予斟酌刑法第
    57條各款所列情形，且具體說明量刑之理由，核無逾越法定
    刑度，或濫用自由裁量權限之違法或不當之情事。是被告猶
    執前詞提起上訴，請求從輕量刑，亦無可採。
　㈢綜上，被告之上訴並無理由，應予駁回。
據上論斷，應依刑事訴訟法第368條，判決如主文。
本案經檢察官鄧瑋琪提起公訴，檢察官侯名皇到庭執行職務。
中　　華　　民　　國　　111 　年　　5 　　月　　25　　日
                  刑事第四庭  審判長法　官  陳筱珮
                                    法　官  吳元曜
                                    法　官  羅郁婷
以上正本證明與原本無異。
如不服本判決，應於收受送達後20日內向本院提出上訴書狀，其
未敘述上訴之理由者並得於提起上訴後20日內向本院補提理由書
（均須按他造當事人之人數附繕本）「切勿逕送上級法院」。
                                    書記官  蔡易霖
中　　華　　民　　國　　111 　年　　5 　　月　　26　　日
附錄：本案論罪科刑法條全文
毒品危害防制條例第4條
製造、運輸、販賣第一級毒品者，處死刑或無期徒刑；處無期徒
刑者，得併科新臺幣3 千萬元以下罰金。
製造、運輸、販賣第二級毒品者，處無期徒刑或10年以上有期徒
刑，得併科新臺幣1 千5 百萬元以下罰金。
製造、運輸、販賣第三級毒品者，處7 年以上有期徒刑，得併科
新臺幣1 千萬元以下罰金。
製造、運輸、販賣第四級毒品者，處5 年以上12年以下有期徒刑
，得併科新臺幣5 百萬元以下罰金。
製造、運輸、販賣專供製造或施用毒品之器具者，處1 年以上7
年以下有期徒刑，得併科新臺幣1 百50萬元以下罰金。
前五項之未遂犯罰之。